高雄高等行政法院判決　　　　　　　　　　　　　　　九十二年度訴字第五一九號
　　　　　　　　　　　　　　　.
　　原　　　告　甲○○
　　　　　　　　乙○○
　　　　　　　　丙○○
　　被　　　告　嘉義縣新港鄉公所
　　代　表　人　丁○○　鄉長
　　訴訟代理人　己○○
右當事人間因指定建築線事件，原告不服嘉義縣政府中華民國九十二年四月二十四日
府秘法字第０九二０００八九四二號訴願決定，提起行政訴訟。本院判決如左：
　　主　文
原告之訴駁回。
訴訟費用由原告負擔。
　　事　實
壹、事實概要：
　　緣本件原告於民國（下同）八十八年十月六日申請所有坐落於嘉義縣新港鄉○○
　　段精忠小段三二一地號（現已與同小段三００地號合併）之建築執照，於八十九
　　年間完工並申請核發建築物使用執照，被告發現建築物新建之圍牆占用供公眾通
　　行之現有巷道，經原告申請指定建築線，被告據以指定建築線，且標註於現有巷
　　道指示（定）申請書圖上，建築線指定該現有道路保持原有寬度，即圍牆占用道
　　路部分必須拆除，否則影響建築物使用執照之核發。原告不服被告指定建築線之
　　處分，提起訴願，遭決定駁回，遂提起本件行政訴訟。
貳、兩造聲明：
一、原告聲明求為判決：（一）訴願決定及原處分均撤銷。
　　　　　　　　　　　（二）被告應作成如內政部土地測量局鑑定圖所示，Ｅ點至
　　　　　　　　　　　　　　Ａ點連接線為建築線之處分。
二、被告聲明求為判決：原告之訴駁回。
參、兩造之爭點：
甲、原告主張之理由：
一、原告聲請核發建物完工使用執照（嘉義縣新港鄉大潭村六五號），因建屋所附建
　　之圍牆，是否占用道路，而生爭議。原告於八十九年九月八日提出陳情，獲被告
　　賜復，原告再經多次陳情，承蒙被告函邀各相關單位於九十一年五月十五日進行
　　會勘，會勘之後，函請嘉義縣政府建設局轉請內政部釋示，內政部營建署於九十
　　一年六月十九日函復嘉義縣政府工務局，認應本於職權，逕為核處。原告久候無
　　下文，乃於九十一年九月二十五日提出聲請，經被告函復以應依法重新聲請指定
　　建築線。原告乃依規定於九十一年十一月十三日提出聲請，迨九十一年十一月二
　　十七日始獲通知，赴被告處領取核覆之申請書，附圖上有核定建築線。原告認核
　　定之建築線，有爭議，依法提出訴願。
二、原告新建之房屋，是以坐落嘉義縣新港鄉○○段精忠小段三０六地號前鋪有柏油
　　路之便道，為現有道路。同段三二一、三００地號土地分割之前，為二二五之五
　　地號，本是同一地號，與所謂之「現有道路」無涉。系爭現有道路多年來因緊鄰
　　之精忠廟養魚池之蓄水的多寡，而時有縮減。但原告在自己之土地上，數十年來
　　，所固定使用之狀態，從未變動。原告在自己之土地上，搭建圍牆，是為了自家
　　之安危（養魚池曾發生孩童溺斃事件）。被告擅自以養魚池旁之通道，列為既成
　　道路，要求原告將自己建地上之圍牆向後退讓，已嚴重侵犯人民之私有財產。被
　　告認系爭道路，是具有公用地役關係，是無憑無據，原告不同意將自己之土地（
　　三００地號之一角），提供他人通行之用。建屋是主體、圍牆是附隨之安全設施
　　，豈可因圍牆之位置，另有爭議，而擱置主體建物之使用執照的核發？
三、本件三二一、三００地號土地，本是同屬未分割前之二二五之五地號，其兩地界
　　線乃地方精忠廟管理委會，藉西昌重劃作業時，分割所致，而非現有通路分割線
　　，原告建案圖上，標示現有道路，即是指現有平均已六米寬之彎曲通道，而非原
　　被告認定之三００地號土地。被告指正本件有圍堵現有道路乙節，更與事實不符
　　，因三００地號延線側面現有通路，路寬已超過六公尺，對一般自小客車及行人
　　通行並無阻礙，此一事實，可從現地勘測而證實。上開道路，沿線均有鋪設柏油
　　路面，唯獨原告所有三００地號庭院沿線，未鋪設，致每逢下雨，現有通路，路
　　基即因雨水沖刷而縮減路寬。現有通路，緊鄰精忠廟養魚池，因周邊無安全圍籬
　　措施，致鄰近孩童多人溺斃死亡。安全堪慮，不得不建圍牆，以防範不幸事件肇
　　生。被告如認定是現有道路，在政府未公告及按照相關計劃實施拓寬道路以前，
　　且無補償措施，即要求原告拆遷，其適法性有爭議。政府需徵用私人土地時，均
　　需依法完成用地公告、補償等配套措施，且需明確土地所有權人，據以說明法源
　　依據，徵用範圍、標準，惟被告現僅就台灣省建築管理規則第四條第一款規範，
　　實屬以偏概全。因原告所屬三００地號建地，數十年來均未供公眾通行，何來具
　　公用地役關係？另第二款有關當事人權益，為何遺漏告知呢？
四、嘉義縣政府訴願決定書，所憑以認定系爭地點為既成道路之理由，僅為被告的一
　　己之見，再加上臨訴之際（既訴願進行期間），片面補件，私下尋求沿路之不知
　　情村民，簽署認同之私文書，以為佐證。上述訴願決定書之理由，既無積極之事
　　證，以為憑據，自難令原告等信服。
五、證人戊○○及村長林勝國，向法官之陳述，有偽造、編造，經原告提供給法官相
　　片一張，內容四支電桿都在鄰界三０一地號土地上，及原告三００地號土地上種
　　有果樹及堆放整排竹竿做為圍籬，以表示確實為原告所有權土地上，二十年以前
　　，及二十年以來，均無供公眾人車通行之事實。上開證人經法官訊問時，陳述原
　　告所有精忠小段三００地號土地圍牆內有供公眾人車通行，與事實不符合。且經
　　法官詳細查明公鑒，再次詢問證人林連義，說原告圍牆內精忠小段三００地號土
　　地，確實都沒有讓人車通行過，足證原告之陳述實在。法官再問證人林勝國，四
　　支電桿是何人申請遷移，林勝國村長回答，初期表示原告以鄰界電桿四支均因原
　　告以鄰界證人林連義爭執，再由原告提出電線桿遷移申請，而事實並非所陳。經
　　法官明鑒，查出，後來是由林連義申請遷移，並非原告遷移，四支電線桿遷移乙
　　節，村長及林連義均未告知會同原告遷移，事後原告發現遷移位置有妨礙原告地
　　上物，經向電力公司申訴後，再次遷移到鄰界三０一、三００地號邊界線，釘有
　　鐵栓界柱標示位置，經林連義再次向電力公司申請遷移，並向法官陳述，大潭十
　　九北分四號電桿是林連義申請向內移動二．五公尺位置，如相片指示位置，且全
　　部遷移過程，都沒有通知會同原告知道。
六、另承法官諭令，證人林連義陳述問，原告三００地號土地圍牆內是否有供公眾人
　　車通行，證人在法官面前即表示，原告原有土地確實無供公眾人車通行，僅圍牆
　　邊界線外與鄰界釘有界栓鐵柱標示位置之外，有供人車通行過。由此可證明證人
　　林勝國及戊○○等兩人陳述內容有偽造、編造事實，並且故意蒙騙法官。被告在
　　庭上陳述均有矇騙法官事實，且未經查證事實，憑個人主觀及自由心證，濫用職
　　權，裁決駁回原告訴願權利，並且有串供證人村長林勝國及精忠公廟主委戊○○
　　以及其他十二人不知情人士，作不實偽證之公文書違法情事，被告以現有便道寬
　　度面認定建築線之依據，有侵害到原告之權利公平認定。被告有失職公務人員之
　　職責，更造成原告權利損失。
七、原告所有精忠小段三００地號土地，圍牆前釘有鐵栓界標邊線之外面，鄰界精忠
　　廟所有權精忠小段二八四之一地號養魚池土地，因便道寬度面每逢受颱風天及下
　　雨天關係，該養魚池之便道，就會坍塌落土損壞，致堤邊基地損壞，造成便道縮
　　減寬度面，且當初舊村長林平和說：經村民會議及公廟前管理主委員同意後，由
　　精忠廟開闢六公尺以上寬度面，作為養魚池塘便道通行之用。以防止車輛掉入魚
　　池塘內，防止事故悲劇發生。證人戊○○及林勝國，於九十二年九月八日經法官
　　在原告住處嘉義縣新港鄉大潭村六五號，圍牆內果樹下開庭，法官訊問證人陳述
　　，因村民需要方便通行，經村民及公廟前主委員同意，在開闢擴寬六、七、八公
　　尺不同寬度面。法官再問證人，為何寬度面有六、七、八公尺，證人向法官陳述
　　，因養魚池土地整修後，產生不同寬度面。為何寬度面鋪有柏油，是何人鋪柏油
　　的，證人林勝國回答說：是我本人，十年前，他向公所申請鋪柏油，證人竟敢說
　　謊，向法官矇騙事實，因十年前證人還沒有競選當村長時，何來申請鋪柏油之事
　　，證人說詞有偽造、編造事實。
八、原告所有精忠小段三００地號圍牆前之外面鄰界精忠小段二八四之一地號，未鋪
　　設柏油面，致每逢颱風雨天及下雨天寬度面邊堤，經雨水沖刷，造成寬度面地基
　　坍塌損壞，縮減寬度面，影響現在寬度面認定，有影響原告公平權利，被告依現
　　在寬度面認定建築線，無法讓原告信服，有損公務員公平正義，且被告未經謹慎
　　處理，擅自剝奪原告權利。憲法有規定人民的權利，生命、財產、自由，應受憲
　　法及法律保障。證人林勝國在法官面前說，大型車輛都能通行（養魚池便道），
　　如依三十五噸大卡車承受壓力路面必須要六公尺以上寬度面才能承受大卡車的壓
　　力，尤其是靠於養魚地，所以精忠廟所有權原本以不同六、七、八公尺寬度面，
　　因沒有做好養魚池堤防，每逢受颱風雨天魚池塘內漲水淹沒寬度面，被下大雨沖
　　刷坍塌損壞，縮減寬度面。對現有實際寬度面認定，有影響原告建築線公平認定
　　，權利沒有受到保障。
九、原告均依據建築管理自治條例第五條第一項、第二項、第四項之規定辦理，被告
　　無緣無故利用政府職權及個人主觀認定，對現在實際現有寬度面認定，指定建築
　　線位置有失公平性，對原告權利做不公平裁決之認定，原告所有精忠小段三００
　　地號土地邊界線與鄰接精忠小段二八四之一地號土地邊界線，實際寬度面為八公
　　尺，目前經測量局實際測量Ａ、Ｂ點寬度面積為六．二公尺，Ｃ、Ｄ點面積為五
　　．五公尺，Ａ、Ｂ、Ｃ、Ｄ點寬度面積均有縮減寬度面，所以對原告之建築線認
　　定有失公平性之認定。況且該便道不是鄉道，如果是鄉道應該為六公尺以上鄉道
　　，但是精忠小段三００地號圍牆外鄰接精忠小段二八四之一地號養魚池為單向，
　　巷村漁溫便道，應認定為四公尺以下便道。依據建築管理自治條例第五條第一項
　　、第二項、第四項規定，認定基地邊界線為建築線，原告均符合規定，且依法申
　　請辦理。但是被告屢次刁難，並且被告以假公濟私裁決駁回原告申請建築使用執
    照，經原告屢次陳請無法解決被駁回。
乙、被告主張之理由：
　　按嘉義縣建築管理自治條例第二條第一項規定：「建築基地．．．合於本自治條
　　例規定之現有巷道者，得申請指定建築線。」第四條第一項第一款規定：「本自
　　治條例所稱現有巷道包括下列情形：一、供公眾通行，具有公用地役關係之巷道
　　。．．．」實施區域計畫地區建築管理辦法第十一條規定：「建築基地．．．臨
　　接其他道路其寬度在六公尺以下者，應自道路中心線退讓三公尺以上建築，臨接
　　道路寬度在六公尺以上者，仍應保持原有寬度，免再退讓。．．．」本件原告於
　　八十八年十月六日申請所有坐落於嘉義縣新港鄉○○○段三二一地號建築執照，
　　於八十九年間完工並申請核發建築物使用執照，被告發現建築物新建圍牆，該圍
　　牆並已占用供公眾通行之現有巷道，經原告申請指定建築線，被告據以指定建築
　　線，且標註於現有巷道指示（定）申請書圖上，原告以建築線指定系爭道路保持
　　原有寬度，圍牆勢必要拆除，主張被告所稱「現有巷道」實際係原告所有三００
　　地號建地，未曾供公眾通行，顯未具有公用地役關係，是以建築線指定委有疑義
　　，況且在政府未公告及按照相關計畫補償前，被告認定系爭道路是現有巷道，要
　　求原告拆遷，適法性亦顯有爭議等語。惟「既成為公眾通行之道路，其土地之所
　　有權，縱未為移轉登記，而仍為私人所保留，亦不容許私人在該道路上起造任何
　　建築物，妨害交通。原告所有土地，在二十餘年前，即已成為農路，供公眾通行
　　，應認為已因時效完成而有公用地役關係之存在，則該農路之土地，即已成為他
　　有公物中之公共用物。原告雖有其所有權，但其所有權之行使，應受限制，不得
　　違反供公眾通行之目的。原告擅自將已成之農路，以竹柱、鐵線築為圍籬，阻礙
　　交通，意圖收回路地，自為法所不許。」改制前行政法院六十一年判字第四三五
    號著有判例在案。本件系爭道路在二十餘年，前即已成為供公眾通行之道路，核
    與原處分卷附大潭村村民等十二人於九十二年二月二十一日提出之證明書之內容
    相符。此項道路供公眾通行，既已歷二十餘年之久，自應認為已因時效完成而有
    公用地役關係之存在，則該道路之土地，即已成為他有公物中之公共用物，原告
    雖有其所有權，但其所有權之行使，應受限制，不得違反供公眾通行之目的。原
    告於建築基地臨接六．二公尺寬度之道路內建造圍牆，被告依法指定建築線，道
    路保持原有寬度，自無錯誤可言。
　　理　由
一、按「建築基地面臨計畫道路、廣場、市區道路○○路或合於本自治條例規定之現
　　有巷道者，得申請指定建築線。」、「本自治條例所稱現有巷道包括下列情形：
　　一、供公眾通行，具有公用地役關係之巷道。．．．前項第一款所稱供公眾通行
　　之巷道，應由道路主管機關就其寬度、使用性質、使用期間、通行情形及公益上
　　需要認定之。」、「面臨現有巷道之基地，其建築線之指定，應依下列規定辦理
　　：．．．四、現有巷道之寬度大於四公尺或六公尺者，仍應保持原有之寬度。」
　　嘉義縣建築管理自治條例第二條第一項、第四條第一項第一款、第二項、第五條
　　第一項第四款分別定有明文。又「按建築基地面臨計畫道路或供公眾通行之既成
　　巷路者，得申請指定建築線，為當時台灣省建築管理規則第二條第一項所規定，
　　是故聲請指定建築線人，認為指定建築線之處分為違法不當者，固得請求行政救
　　濟。．．．」改制前行政法院七十九年度判字第一四二六號判決意旨參照。故對
　　主管機關指定建築線之處分，如有不服，得為行政爭訟，合先敘明。
二、本件原告於八十八年十月六日申請其所有坐落嘉義縣新港鄉○○○段三二一地號
　　（現已與同小段三００地號合併）土地之建築執照，於八十九年間完工並申請核
　　發建築物使用執照，經被告發現該建築物新建圍牆占用供公眾通行之現有巷道，
　　原告乃申請指定建築線，被告因據以指定建築線，且標註於現有巷道指示（定）
    申請書圖上，建築線指定該現有道路保持原有寬度，即原告新建圍牆已占用現有
    巷道乙節，為被告陳明在卷，復有原告九十一年十一月一日建築線申請書及被告
    九十一年十一月二十七日嘉新鄉建字第０九一００一一五０一號函等影本附本院
    卷可稽。而原告提起本件訴訟係以：其新建之房屋，是以坐落嘉義縣新港鄉○○
    段精忠小段三０六地號前鋪有柏油路之便道，為現有道路，同段三二一、三００
    地號土地分割之前，為二二五之五地號，本是同一地號，與所謂之「現有道路」
    無涉，系爭現有道路多年來因緊鄰之精忠廟養魚池之蓄水多寡，而時有縮減，但
    原告在自己之土地上，數十年來，所固定使用之狀態，從未變動，原告在自己之
    土地上，搭建圍牆，是為了自家之安危，被告擅自以養魚池旁之通道，列為既成
    道路，要求原告將自己建地上之圍牆向後退讓，已嚴重侵犯人民之私有財產，被
    告　認系爭道路具有公用地役關係，並無憑據，原告不同意將自己之土地（三０
    ０地號之一角），提供他人通行之用，建屋是主體、圍牆是附隨之安全設施，豈
    可因圍牆之位置，另有爭議，而擱置主體建物之使用執照的核發等語，資為論據
    。
三、按「既成為公眾通行之道路，其土地之所有權，縱未為移轉登記，而仍為私人所
　　保留，亦不容私人在該道路上起造任何建築物，妨害交通。原告所有土地，在二
　　十餘年前，即已成為農路，供公眾通行，自應認為已因時效完成而有公用地役關
　　係之存在，則該農路之土地，即已成為他有公物中之公共用物。原告雖有其所有
　　權，但其所有權之行使，應受限制，不得違反供公眾通行之目的。原告擅自將已
　　成之農路，以竹柱、鐵線築為圍籬，阻礙交通，意圖收回路地，自為法所不許。
　　」改制前行政法院六十一年判字第四三五號判例參照。查，本件原告申請指定建
　　築線之系爭巷道使用情形，據證人即精忠廟管理人戊○○證稱：「系爭道路已存
　　在二十餘年，原先寬度可供一點五噸的貨車進出，後來因為道路不敷使用，才改
　　為現在的寬度。大約十餘年前有使用系爭道路的人，才漸漸把路往我們二八四地
　　號土地拓寬，才形成目前使用的寬度。道路是供村子的人使用，原告的圍牆約前
　　年建造，圍牆建造之前圍牆內之土地也有一部分供道路使用。」等語；證人即大
　　潭村村長林勝國亦證稱：「我是大潭村現任村長。此道路已開闢二十多年，本來
　　是沒有這條路，後來因為村裡的人需要聯外道路，才開闢此道路，原來路寬可供
　　車輛行駛，但是無法會車，比較不方便。道路後來慢慢拓寬，路旁的魚池清除淤
　　泥，也會將淤泥堆積路旁，所以路就慢慢變寬，此條道路大約十年前有舖柏油，
　　因為是非正規的道路，所以路寬不很一致，最寬的地方約有七、八公尺，最窄的
　　地方就是系爭路段。系爭道路並無路名，當初舖柏油都是由鄉公所舖設的，原告
　　的圍牆約八十九年時建造，圍牆內的土地有部分係供道路使用，所以原來道路的
　　寬度至大潭十九北分四之台電電桿。」等語（詳見本院九十二年九月八日勘驗筆
　　錄）。此外，復有大潭村現任村長林勝國及前任村長林平和及村民林連義等十九
　　人出具之證明書，證明原告宅前之道路，於六十七年間，就完工通行迄今，此有
　　該證明書附本院卷足稽。又原告於八十八年十月六日向被告申請其新建房屋建造
　　執照時，其申請書所附編號Ａ１─１、Ａ２─１建築圖，亦標示系爭道路為現有
　　巷道，此有各該建築圖附原處分卷為憑。足見系爭巷道確已存在二十餘年，且係
　　供公眾通行，揆諸前揭判例意旨，該巷道應認為已因時效完成而有公用地役關係
　　之存在，且經被告就其寬度、使用性質、使用期間、通行情形及公益上需要而認
　　定為現有巷道，依嘉義縣建築管理自治條例第四條第一項第一款規定該巷道應屬
　　現有巷道無誤。
四、次查，被告指定建築線之位置如內政部土地測量局九十二年十月八日鑑定圖（即
　　如附圖）所示Ａ點（即原告新建圍牆東側與南側交會處之塑膠界樁）及Ｂ點（即
　　大潭十九北分四之台電電桿中心噴漆處）之連接虛線；而系爭巷道之寬度，依上
　　開鑑定圖所示Ｄ點至Ｈ、Ｉ兩點連接虛線之垂距（路寬）為三．五公尺，Ｂ點至
　　Ｈ、Ｊ兩點連接虛線之垂距為五．二公尺，Ａ點至Ｉ、Ｊ兩點連接虛線之垂距（
　　路寬）為五．九公尺，Ｊ點至Ａ、Ｆ兩點連接虛線之垂距（路寬）為六公尺，Ｆ
　　點至Ｊ、Ｋ兩點連接虛線之垂距（路寬）為六．三公尺，Ｇ點至Ｊ、Ｋ兩點連接
　　虛線之垂距（路寬）為六．三公尺等情，業據本院至現場勘驗明確，製有勘驗筆
　　錄及現場照片可資佐證，並囑託內政部土地測量局之測量員施測後，製有鑑定書
　　及鑑定圖附卷為憑。又原告於八十九年九月八日陳情函（第三頁第三行起）及九
　　十二年五月十二日起訴狀（第四頁最後一行起）亦自承系爭巷道平均有六公尺寬
　　，參以其申請新建房屋建造執照時，所附編號Ａ１─１、Ａ２─１建築圖，亦標
　　示系爭巷道包含其所有之精忠小段三００地號部分土地；再參照上開證人戊○○
　　、林勝國所述，系爭巷道非屬正規道路，故寬度不是很一致，然為通車方便，已
　　拓寬至車輛可會車通行之寬度等情觀之，原告所稱系爭巷道約六公尺寬，應可採
　　信。至原告主張系爭巷道未曾使用原告所有土地，並提出現場照片一幀（附於上
　　開勘驗筆錄後面）為證，另主張系爭巷道至其所有精忠小段三００地號土地處之
　　寬度，僅至上開照片所示噴有「小心車輛」之電線桿處云云。然查，上開照片之
　　現場情況與本院勘驗時之現況已不相同，該照片顯係原告在建造其現有圍牆前所
　　拍攝；又據證人林連義證稱：「原告之圍牆內原放置一些竹子，所以道路沒有使
　　用至圍牆內，原告庭呈之照片中四枝電線桿，其中漆有『小心車輛』之電桿，係
　　原來照片中兩枝連在一起的電線桿，因為我要蓋房子，我向台電申請遷移，台電
　　將該二枝電線桿遷到『小心車輛』之電桿，後因該電桿太靠近路中央，我才再向
　　台電申請，遷至如附圖Ｂ點位置（即大潭十九北分四電桿）。」等語（詳見本院
　　九十二年九月八日勘驗筆錄）。再由該照片所示原告之舊圍牆與上開漆有「小心
　　車輛」電線桿中間尚圍有不鏽鋼製欄杆，並堆放長竹竿之情況觀之，並參照證人
　　林連義所述，足見該漆有「小心車輛」之電線桿與系爭道路邊緣並不相符，且由
　　上開鑑定圖測量結果顯示，系爭巷道平均約有六公尺，然至原告新建圍牆之Ｃ點
　　處，即減縮至三．九公尺，而該漆有「小心車輛」之電線桿遷移後之位置，即上
　　開鑑定圖所示Ｂ點（大潭十九北分四電線桿）與系爭巷道邊緣垂距為五．二公尺
　　，雖比系爭巷道平均寬度略小，但該位置與該巷道實際寬度應較符合。故原告主
　　張系爭巷道之寬度僅至上開漆有「小心車輛」之電線桿處及其圍牆內之土地未曾
　　作道路使用，顯不足採。
五、又原告新建圍牆東側與南側交會處之塑膠界樁位置，經內政部土地測量局測量結
　　果，該界樁位置在上開鑑定圖所示Ａ點處，而原告所有精忠小段三００地號與鄰
　　地二八四之一、三二二地號土地之界址點則在該鑑定圖所示Ｌ點處，亦即上開界
　　樁並未正確的釘在界址點上，且原告新建圍牆已越界建築在鄰地二八四之一地號
　　土地上，原告主張上開鑑定圖就該塑膠界樁位置鑑測有誤，經本院再囑託嘉義縣
　　大林地政事務所就該界址點及界樁是否相符另為施測結果，確認該界樁並未在界
　　址點上，亦有該地政事務所九十三年二月十八日複丈成果圖附卷可參，足證內政
　　部土地測量局之測量結果並無錯誤。再者，界樁係為便於確認界址而設，其仍有
　　可能因人為或天災等原因（如釘樁時即產生錯誤，或人為故意遷移，或地震等因
　　素）致造成界樁與界址不符之情形，故土地界址之正確位置，仍應以實測為準，
　　而不能單就界樁之位置為判定之標準，故尚難以上開鑑定圖測量結果，界樁與界
　　址不符，即謂該測量不正確。則本件被告依系爭巷道實際使用情形，以上開鑑定
　　圖所示Ａ、Ｂ兩點連接線為指定建築線，揆諸首揭法律規定，並無不合；又該建
　　築線位置雖略小於系爭巷道平均寬度六公尺，而違反嘉義縣建築管理自治條例第
　　五條第一項第四款規定，然此結果對原告較為有利，依行政訴訟法第一百九十五
　　條第二項規定，本院自不得為更不利於原告之認定。又本件係因原告申請被告指
　　定建築線所為之處分涉訟，至原告新建房屋使用執照及新建圍牆雜項執照之核發
　　，並不在本件訴訟範圍，原告就應如何核發使用執照，聲請再開言詞辯論，並請
　　求訊問證人張弘昌，因與本案無涉，核無必要，附此敘明。
六、綜上所述，原告之主張既不足取，被告依其申請指定如上開鑑定圖所示Ａ、Ｂ兩
　　點連接線為建築線，並無違誤；訴願決定予以維持，亦無不合。原告起訴意旨求
　　為撤銷，並訴請被告應作成如上開鑑定圖所示，Ｅ點至Ａ點連接線為建築線之處
　　分，為無理由，應予駁回。
七、據上論結，本件原告之訴為無理由，依行政訴訟法第二百條第二款、第九十八條
　　第三項前段、第一百零四條、民事訴訟法第八十五條第一項前段，判決如主文。
中　　　華　　　民　　　國　　九十三　　年　　　四　　　月　　二十一　　日
　　　　　　　　　　　　　　　高雄高等行政法院第一庭
　　　　　　　　　　　　　　　　　　　　　審判長法官　　陳光秀
　　　　　　　　　　　　　　　　　　　　　法　　　官　　楊惠欽
　　　　　　　　　　　　　　　　　　　　　法　　　官　　李協明
右為正本係照原本作成。
如不服本判決，應於判決送達後二十日內向本院提出上訴書狀，其未表明上訴理由者
，應於提起上訴後二十日內向本院提出上訴理由書（須按對造人數附繕本）；如於本
判決宣示或公告後送達前提起上訴者，應於判決送達後二十日內補提上訴理由書（須
附繕本）。未表明上訴理由者，逕以裁定駁回。
提起上訴應預繳送達用雙掛號郵票七份（每份三十四元）。
中　　　華　　　民　　　國　　九十三　　年　　　四　　　月　　二十一　　日
　　　　　　　　　　　　　　　　　　　　　法院書記官　　周良駿
